行　政　法　院　判　決　　　　　　　　　　　　　　八十八年度判字第六二二號
　　原　　　告　趨勢科技股份有限公司
　　代　表　人　乙○○
　　訴訟代理人　甲○○
　　被　　　告　經濟部智慧財產局（原經濟部中央標準局）
右當事人間因商標註冊事件，原告不服行政院中華民國八十七年五月二十二日台八十
七訴字第二五五三七號再訴願決定，提起行政訴訟。本院判決如左︰
　　主  文
原告之訴駁回。
　　事  實
緣原告於民國八十五年十二月十九日以「TREND MICRO INCORPORATED 及圖 」商標，
指定使用於商品及服務分類表第九類之磁片、光碟、電腦主機、錄有電腦程式之磁碟
、錄有電腦病毒免疫系統之磁碟商品申請註冊，並聲明圖樣內之 INCORPORATED 不在
專用之列。被告以其商標圖樣上之 TREND與世全資訊有限公司之註冊第七○五八五一
號「世全資訊 TREND及圖」商標外文近似，且指定使用於同一或類似商品，乃依商標
法第三十七條第一項第十二款之規定予以核駁，發給第0000000號商標核駁審
定書。原告不服，提起訴願、再訴願，遞遭決定駁回，遂提起行政訴訟。茲摘兩造
訴辯意旨如次：
原告起訴意旨略謂︰一、按商標近似之判決應以具有普通知識之一般商品購買人，於
購買時施以普通所用之注意，有無混同誤認之虞判斷之。經查，本案申請之〞 TREND
MICRO 〞係原告公司英文名稱之特取部分，申請人於七十八年即完成登記．．．因此
該商標之使用皆早於同業，及同類之註冊商標中含有〞 TREND〞單字之商標，且於電
腦業已具相當之知名度，尤其於防毒軟體系統方面，更是幾近無人不知之程度，雖然
於商標註冊方面晚於引證案，然依本案之知名度，應不致令消費大眾有所誤認才是。
且於本類獲准註冊之商標圖樣中含有〞 TREND〞單字者，計有註冊第六三七三九四、
六六二六一七、七○五八五一號商標三案圖樣中皆有〞 TREND〞可見被告並非認定圖
樣中具有該單字即為近似商標，因該三案皆再搭配其他單字，而令該三案併存，然本
案之案情亦如上情，卻為不公平之核駁審定，難令人甘服。二、次查，引證案之整體
構圖為〞 SYS〞加〞 TREND〞及中文世詮資訊所組成，並非單獨之〞 TREND〞，假使
其所表徵之主體為〞 TREND〞，則依商標法第三十七條第十一款之規定，係已侵犯原
告英文公司名稱之特取部分，依法原告可據依撤銷引證案，然事實上原告認其整體構
圖並非單獨表徵〞 TREND〞，而不需對之提起撤銷，何以被告卻認定兩案構成近似，
實令人不解，引證案中之〞 SYS〞及〞 TREND〞不過是中文世詮之英譯並無特殊之意
義，與本案比較，無論從字形、字音、字義，或觀念上皆不相同，何來近似之有﹖三
、另被告係製定全國標準之單位，審查標準應統一才是，註冊第六六二六一七號商標
其圖樣是〞VIDEO TREND 〞註冊早於第六三七三九四號〞 A-TREND〞及第七○五八五
一號〞 SYSTREND 〞引證案，三案中皆含有〞 TREND〞單字，由此可知〞 TREND〞是
公用之單字並非任何人可單獨專用，而本案竟為核駁審定，標準及公理何在﹖引證案
雖〞 SYS〞為橫寫〞 TREND〞為直寫但仍舊是組合，有如〞A-TREND〞或〞TREND MIC
RO〞之組合圖形，如果依原決定書中所謂其〞 TREND〞直寫較為明顯，〞 A TREND〞
之〞 TREND〞豈不更明顯，何以〞 A TREND〞與〞SYS TREND 〞不構成近似呢﹖那麼
凡具有〞 A〞之商標申請註冊與〞 A TREND〞同類者，即無法獲准註冊了，不管其是
否為複合字了，答案當然是否定的，由此可知原告機關及原決定機關，標準不一，欲
蓋彌彰，縱使不同案件不得比附爰引，然審查標準為所有申請人依循之標竿，豈可似
是而非，睜眼說瞎話，犧牲原告應有之權益呢﹖四、本案雖然於整體圖樣中〞 TREND
〞單字之字體較大不過於整體構圖上仍是〞 TREND MICRO〞之組合，有如〞 A-TREND
〞之組合，雖〞 A〞較不顯著，於消費者印象中仍是〞 A-TREND〞〞 SYS TREND〞〞
TREND MICRO 〞〞 VIDEO TREND〞同構圖之商標，尤其現今消費大眾之知識水平相當
高，分辨不同商標之能力亦相對提高，不致將高知名度之本案與其他商標，混同誤認
才是。五、從上所述，本案與引證案，無論從外形、讀音、字義或觀念上，無一相同
，又無令消費大眾誤認之可能，理應獲准註冊。為此狀請鈞院判決將一再訴願決定及
原處分均撤銷等語。
被告答辯意旨略謂︰本件原告申請註冊之「TREND MICRO INCORPORATED及圖」商標圖
樣上之主要部分之一外文「 TREND」與據以核駁註冊第七○五八五一號「世全資訊TR
END 及圖」商標圖樣上之主要部分之一外文「 TREND」相同，異時異地隔離觀察，易
使消費者產生混淆誤認之虞，應屬近似之商標，且二者均指定使用於同一或類似之磁
片、光碟、電腦主機等商品，揆諸商標法第三十七條第一項第十二款及同法施行細則
第十五條第一項之規定，自不得申請註冊。至原告所舉案例，核與本件案情有別，況
依商標審查個案拘束原則，亦不得比附援引，執為系爭商標應准註冊之論據，併予陳
明。是被告依法核駁其註冊之申請並無不合，敬請核判等語。
    理  由
按商標圖樣相同或近似於他人同一商品或類似商品之註冊商標者，不得申請註冊，為
商標法第三十七條第一項第十二款前段所規定；而判斷商標之近似與否，應就其主要
部分隔離觀察有無引起混同誤認之虞以為斷，迭經本院著有判例。又商標在外觀、觀
念或讀音方面有一近似者，即為近似之商標；商標圖樣上之外文，有一單字相同或主
要部分相同或相似，有混同誤認之虞者，為外觀近似。本件被告以系爭商標圖樣上之
TREND 與世全資訊有限公司之註冊第七○五八五一號「世全資訊 TREND及圖」商標外
文近似，且指定使用於同一或類似商品，乃依商標法第三十七條第一項第十二款之規
定予以核駁。原告不服，循序提起行政訴訟，主張：系爭商標圖樣上之外文TREND MI
CRO 為其外文名稱之特取部分，於七十八年即完成登記，早於同業及同類之註冊商標
，已具相當之知名度。雖於商標註冊方面晚於引證案，與依本案之知名度，應不致令
消費大眾有所誤認。且於同類商品中，含有 TREND單字之商標圖樣而獲准註冊者，計
有第六三七三九四、六六二六一七、七○五八五一號商標，可見被告並非認定圖樣中
具有該單字者，即為近似商標。引證案中之 SYS及 TREND不過是中文世詮之英譯，並
無特殊之意義，與本案比較，無論從字形、字音、字義或觀念上皆不相同，何來近似
；又 TREND是公用之單字，並非任何人可單獨專用。引證案雖 SYS為橫寫， TREND為
直寫，但仍舊是組合；本案雖然於整體圖樣中， TREND單字之字體較大，不過於整體
構圖上，仍是 TREND MICRO之組合，現今消費大眾之知識水平及分辨不同商標之能力
均相當提高，不致將高知名度之系爭商標與其他商標，混同誤認等語。惟查系爭「TR
END MICRO INCORPORATED及圖」商標圖樣如附圖一，其外文 TREND係與MICRO INCORP
ORATED上下分列，且字體較為碩大粗黑，為系爭商標圖樣易於惹人注意之主要部分之
一，而據以核駁之註冊第七○五八五一號「世全資訊 TREND及圖」商標圖樣如附圖二
，其外文 SYS與 TREND係分別以橫向及直立排列，尚非不能分別審究，各為據以核駁
商標圖樣外文之主要部分，兩商標圖樣外文之主要部分均有相同之單字 TREND，異時
異地隔離觀察，外觀上難謂無使人混同誤認之虞，原處分認其係屬近似之商標，復指
定使用於同一或類似商品，乃核駁系爭商標之申請註冊，揆諸首揭規定及說明，尚無
不合。又商標係使用於商品，與公司登記之名稱係屬二事，原告主張 TREND MICRO為
其外文名稱特取部分，於七十八年即已登記，已具知名度，應不致令消費大眾有所誤
認云云，然其外文名稱特取部分，既未事先獲准註冊為商標，自無得為對抗據以核駁
商標之效力，亦無因而即應准許系爭商標註冊之合法依據。至原告另主張註冊第六六
二六一七號「 VIDEO-TREND及圖」、第六三七三九四號「哪吒 A－TREND 及圖」及第
七○五八五一號「世全資訊 TREND及圖」商標併存一節，以其案情未盡相同，且屬另
案，基於商標審查個案拘束原則，自不得執為系爭商標應准註冊之論據。綜上所述，
本件原處分依法核駁系爭商標之註冊，並無違誤，一再訴願決定遞予維持，俱無不合
。原告起訴論旨，乃屬其一己之見解，並不足採，難謂有理由，應予駁回。
據上論結，本件原告之訴為無理由，爰依行政訴訟法第二十六條後段，判決如主文。
中    華    民    國     八十八      年      三      月      十九       日
                    行 政 法 院 第 五 庭
                                審 判 長 評  事      廖  政  雄
                                         評  事      趙  永  康
                                         評  事      沈  水  元
                                         評  事      林  清  祥
                                         評  事      劉  鑫  楨
右  正  本  證  明  與  原  本  無  異
                                         法院書記官  陳  佩  玲
中    華    民    國     八十八      年      三      月      二十       日
~[g;h:\scn\88\00000000.1;;800]
~[g;h:\scn\88\00000000.2;1500;800]
